【裁判字號】    90,交易,397
【裁判日期】    901019
【裁判案由】    過失傷害
【裁判全文】
臺灣桃園地方法院刑事判決                          九十年度交易字第三九七號
    公  訴  人  臺灣桃園地方法院檢察署檢察官
    被      告  甲○○
右列被告因過失傷害案件，經檢察官提起公訴（八十九年度偵字第一六六二九號），
本院判決如左：
    主  文
甲○○因過失傷害人，處有期徒刑陸月，如易科罰金以參佰元折算壹日。
    事  實
一、甲○○於民國（下同）八十九年十月十日下午三時三十分許，駕駛ＬＥ─１０１
    ５號自用小客車，沿時速限制為每小時四十公里之桃園縣觀音鄉○○路○段，由
    新坡往新屋方向行駛，在行經上開路段一０七六號前時，應注意行車速度，應依
    標誌之規定，且汽車於前行車連貫二輛以上者，不得超車，又汽車行駛時，駕駛
    人應注意車前狀況，並隨時採取必要之安全措施，而按諸當時之天候、光線、號
    誌、路況等一切情狀，復無甲○○不能注意之情形，竟疏未注意於右揭時地以六
    、七十公里之時速違規超速行駛，復為超越前車行駛，又疏未注意其前方適有由
    乙○○所駕駛，附載丁○○、郭蕊綺（為丁○○之女）二人於右座之ＫＢ─１９
    ５１號自用小貨車等前行車連貫二輛以上行駛，即違規逕自駛入對向來車道內（
    上開路段為雙向二車道，惟並未劃有分向限制線），欲自左側超越其前方車輛，
    復疏未注意車前適有由乙○○所駕駛上開自用小貨車亦欲自左側超越其前方車輛
    而駛入對向來車道上，而追撞及由乙○○所駕駛上開自用小貨車之後側，致乙○○所駕駛上開自用小貨車因之失控而向右前方衝撞及由丙○○所騎用，搭載戊○○於後座之ＩＶＰ─３２２號機車左側倒地，並衝進上開路段旁之池塘中，而丙○○、戊○○二人亦同時掉進上開池塘內，致乙○○因之受有頭前部挫傷血腫、
    右肘部及左中指挫擦傷之傷害；丁○○因之受有頭部外傷、右足第五蹠近端趾骨
    骨折及兩上肢多處破皮傷之傷害；郭蕊綺因之受有臉部及右小腿裂傷之傷害；丙○○因之受有右手臂瘀傷、燙傷、左手肘瘀傷、右足瘀傷、左臀裂傷、右上背瘀
    傷及股二頭肌撕裂性骨折之傷害；戊○○則因之受有第三度右脛骨開放性骨折併
    皮膚、肌肉及骨骼缺損之傷害。嗣甲○○於肇事後警員己○○到場處理發覺上情
    前，先行主動向警員己○○陳述上開肇事經過，並於事後接受本院之審理。
二、案經甲○○自首及乙○○、丁○○（另為其女郭蕊綺獨立提出告訴）、丙○○、
    戊○○訴由桃園縣警察局大園分局報請臺灣桃園地方法院檢察署檢察官偵查起訴
    。
    理  由
一、右揭事實業據被告甲○○於本院審理時坦承不諱，核與告訴人乙○○、丁○○、
    丙○○、戊○○四人迭次於警、偵訊中及本院審理時指訴之情節，均相符合，復
    有道路交通事故調查報告表乙紙、現場照片八紙及告訴人乙○○、丁○○、丙○○、戊○○四人所提出診斷證明書各乙紙，在卷可稽，足堪認定。又按「行車速
    度，應依標誌之規定」、「於前行車連貫二輛以上者，不得超車」、「汽車行駛
    時，駕駛、人應注意車前狀況，並隨時採取必要之安全措施」，道路交通安全規
    則第九十三條第一項、第一百零一條第二款及第九十四條第三項均有明文，且按
    諸當時之天候、光線、號誌、路況等一切情狀，復無被告不能注意之情形，竟疏
    未注意於右揭時地以六、七十公里之時速違規超速行駛，復為超越前車行駛，又
    疏未注意其前方適有由告訴人乙○○所駕駛，附載郭蕊綺、告訴人丁○○二人於
    右座之上開自用小貨車等前行車連貫二輛以上行駛，即違規逕自駛入對向來車道
    內，欲自左側超越其前方車輛，復疏未注意車前適有由告訴人乙○○所駕駛上開
    自用小貨車亦欲自左側超越其前方車輛正而駛入對向來車道上，而追撞及由告訴
    人乙○○所駕駛上開自用小貨車之後側，致告訴人乙○○所駕駛上開自用小貨車
    因之失控而向右前方衝撞及由告訴人丙○○所騎用，搭載告訴人戊○○於後座之
    上開機車左側倒地，並衝進上開路段旁之池塘中，而告訴人丙○○、戊○○二人
    亦同時掉進上開池塘內，致告訴人乙○○因之受有頭前部挫傷血腫、右肘部及左
    中指挫擦傷之傷害；告訴人丁○○因之受有頭部外傷、右足第五蹠近端趾骨骨折
    及兩上肢多處破皮傷之傷害；被害人郭蕊綺因之受有臉部及右小腿裂傷之傷害；
    告訴人丙○○因之受有右手臂瘀傷、燙傷、左手肘瘀傷、右足瘀傷、左臀裂傷、
    右上背瘀傷及股二頭肌撕裂性骨折之傷害；告訴人戊○○則因之受有第三度右脛
    骨開放性骨折併皮膚、肌肉及骨骼缺損之傷害，則被告對告訴人乙○○、丁○○
    、丙○○、戊○○及被害人郭蕊綺等五人分別所受上開傷害之結果，顯有過失責
    任，且其間均存有相當之因果關係，至為顯然。另本件車禍經公訴人送請桃園縣
    區車輛行車事故鑑定委員會鑑定之結果，亦同本院上開認定之結果，此有該會八
    十九年十二月二十二日八九府車鑑桃字第八九一四四八號函及其鑑定意見書各乙
    紙可佐，亦堪認定。雖被告於本院審理時指稱告訴人乙○○對本件車禍發生之結
    果，亦存有相當因果關係云云，惟有關告訴人乙○○對本件車禍之偵查結果，業
    據公訴人於九十年六月二十日，同以八十九年度偵字第一六六二九號案件處分不
    起訴確定在案，而認告訴人乙○○於右揭時地駕駛上開自用小貨車遭被告所駕駛
    上開自用小客車自後追撞肇事，應無任何過失責任可言，亦同本院上開認定之結
    果，此亦有該不起訴處分書乙份可稽，是被告空言指稱告訴人乙○○亦同有過失
    責任云云，應不足採信，自不足為有利被告認定之依據，附此敘明。被告犯行已
    臻明確，應予依法論科。
二、核被告所為，係犯刑法第二百八十四條第一項前段之過失傷害罪。被告上開犯罪
    後，刑法第四十一條易科罰金之規定，業於九十年一月十日經修正公布（同年月
    十二日起生效施行），經本院比較修正前後之規定，應依刑法第二條第一項前段
    之規定，從修正後刑法第四十一條第一項前段之規定處斷，合先敘明。被告一行
    為，而同時致告訴人乙○○、丁○○、丙○○、戊○○及被害人郭蕊綺等五人分
    別因之受有上述傷害之結果，有一行為而觸犯數罪名之想像競合關係，為想像競
    合犯，應依刑法第五十五條之規定從一重處斷。被告於上開肇事後警員己○○到
    場處理發覺上情前，已先行主動向警員己○○陳述上開肇事經過乙情，業據被告
    於本院審理時供承明確，核與證人即警員己○○到院證述情節相符，應堪採信，
    被告復於事後接受本院之審理，應依刑法第六十二條前段自首之規定，減輕其刑
    。爰審酌被告於右揭時地駕駛上開自用小客車時，應且能注意不得超速行車，且
    不得於前行車連貫二輛以上時超車，並應且能注意車前狀況，隨時採取必要之安
    全措施，竟疏未注意違規以六、七十公里超速行駛，並違規自左側超車，復疏未
    注意車前狀況，而追撞及告訴人乙○○所駕駛上開自用小貨車後側肇事，致告訴
    人乙○○、丁○○、丙○○、戊○○及被害人郭蕊綺等五人分別因之受有上述傷
    害之結果，已損及其等之權益及被告犯罪後之態度等一切情狀，量處如主文所示
    之刑，並諭知易科罰金之折算標準，以資儆懲。
據上論斷，應依刑事訴訟法第二百九十九條第一項前段，刑法第二條第一項前段、第
二百八十四條第一項前段、第五十五條、第六十二條前段、修正後第四十一條第一項
前段，罰金罰鍰提高標準條例第一條前段、第二條，判決如主文。
本案經檢察官林安紜到庭執行職務
中        華        民        國    九十    年    十    月     十九     日
                              臺灣桃園地方法院交通法庭
                                  法  官  林 晏 鵬
右正本證明與原本無異。
如不服本判決，應於判決送達後十日內向本院提出上訴狀( 應附繕本 )，上訴於
臺灣高等法院。
                                  書記官  張 雅 慧
中        華        民        國   九十   年   十一   月    五    日
附錄法條：刑法第二百八十四條
刑法第二百八十四條
因過失傷害人者，處六月以下有期徒刑、拘役或五百元以下罰金。致重傷者，處一年
以下有期徒刑、拘役或五百元下罰金。
從事業務之人，因業務之過失傷害人者，處一年以下有期徒刑、拘役或一千元以下罰
金。致重傷者，處三年以下有期徒刑、拘役或二千元以下罰金。


司法院資訊處製作；財團法人民間司法改革基金會備份。
